臺灣高等法院高雄分院刑事裁定
111年度抗字第144號
抗  告  人  
即 受刑 人  杜正科


代  理  人  梁智豪  律師
上列抗告人因受刑人違反個人資料保護法等執行聲明異議案件，
不服臺灣屏東地方法院中華民國111年3月25日裁定(111年度聲字
第184號)，提起抗告，本院裁定如下：
    主  文
原裁定撤銷，發回臺灣屏東地方法院。
    理  由
一、抗告意旨如附件影本所示。
二、按受刑人或其法定代理人或配偶以檢察官執行之指揮為不當
    者，得向諭知該裁判之法院聲明異議，刑事訴訟法第484條
    定有明文。而檢察官就得易科罰金或得易服社會勞動之有期
    徒刑或拘役執行之案件，若於傳喚受刑人之傳票上註明該受
    刑人不得易科罰金或不得易服社會勞動之旨，應認檢察官實
    質上已為否定該受刑人得受易刑處分利益之指揮命令，該部
    分之記載，自得為聲明異議之標的，不受檢察官尚未製作執
    行指揮書之影響（最高法院107年度臺抗字第404 台號刑事
    裁定意旨參照）。又所謂指揮執行為不當，係指就刑之執行
    或其方法違背法令，或雖非違法而因處置失當，致受刑人蒙
    受重大不利益者而言（最高法院108年度臺抗字第770台號刑
    事裁定意旨參照）。查抗告人杜正科因犯公務員包庇女友做
    色情罪經原審法院判處有期徒刑6月，又犯公務員登載不實
    罪被判處有期徒刑6月，經原審法院定執行刑為有期徒刑10
    月，而原審法院判決書有記載：「因被告杜正科所犯之罪，
    依刑法第231條第2項、第1項規定，因公務員身份而加重其
    刑至二分之一後，其最重本刑提高為7年6月以下有期徒刑，
    另其所犯刑法第213條之罪，其最重本刑為7年以下有期徒刑
    ，是依刑法第41條第1項前段規定，均屬不得易科罰金之罪
    ，然如主文所宣告之刑，仍得依同條第3項聲請易服社會勞
    動，併此敘明。」（見原審法院108年度訴字第1210號判決
    書第13頁倒數第9行至第3行），該判決就抗告人杜正科所犯
    之罪，只判處有期徒刑6月、6月，其判決書既有載明「雖均
    屬不得易科罰金．．然．．仍得依同條第3項聲請易服社會勞動
    」，是原判決法院已寓有被告杜正科可聲請易服社會勞動之
    意，原審法院裁判意旨應予尊重。又前述最高法院108年度
    臺抗字第770號已載明：檢察官之指揮執行「雖非違法而因
    處置失當，致受刑人蒙受重大不利益」，本件抗告人屢表明
    陳稱其若入監服刑，其服務數十年之退休金將喪失，其在經
    濟上將蒙受重大損失等語，抗告人之退休金若喪失，此自會
    使「受刑人蒙受重大不利益」，則檢察官之指揮執行是否屬
    於妥適，自有疑義。又原審之裁定一面引最高法院108年度
    臺抗字第770號裁判意旨謂「所謂指揮執行為不當，係指就
    刑之執行或其方法違背法令，或雖非違法而因處置失當，致
    受刑人蒙受重大不利益者而言」，一面又謂：「至於異議人
    另以其任公務員30餘年因本案已遭停職付出慘痛代價、有高
    齡母親患有直腸惡性腫瘤行動不便亟需家人陪伴照顧等為由
    聲明異議，此部分縱然屬實，仍不足以認定檢察官否准異議
    人易服社會勞動之聲請為違法或不當，附此敘明」等語，就
    抗告人杜正科主張其將喪失退休金之重大不利益不予審酌，
    其所引之論据（即最高法院108年度台抗字第770號裁定意旨
    ），與原審裁定之前述理由，亦有矛盾。是原裁定駁回抗告
    人之聲明異議，尚有未當。抗告人杜正科抗告意旨指摘原裁
    定不當，非無理由，自應由本院將原裁定撤銷，發回原審法
    院，由原審法院更為適法之裁定。
據上論結，應依刑事訴訟法第413 條前段，裁定如主文。
中　　華　　民　　國　　111 　年　　6 　　月　　2 　　日
                  刑事第五庭    審判長法  官  簡志瑩
                                      法  官  唐照明
                                      法  官  張盛喜
以上正本證明與原本無異。
本裁定不得再抗告。
中　　華　　民　　國　　111 　年　　6 　　月　　2 　　日
                                      書記官  郭蘭蕙